【裁判字號】    97,消簡上,3
【裁判日期】    980325
【裁判案由】    損害賠償
【裁判全文】
臺灣臺北地方法院民事判決             97年度消簡上字第3號
上訴人即      理想旅運社股份有限公司
附帶被上訴人
法定代理人    庚○○
訴訟代理人    吳宏山律師
複代理人      吳宏城律師
被上訴人即    乙○○
即附帶上訴人  戊○○
              丙○○
              己○○
              甲○○
              丁○○
                        5樓
共      同
訴訟代理人    乙○○
上列當事人間請求損害賠償事件，上訴人對於中華民國97年5月
15日臺灣臺北地方法院臺北簡易庭96年度北消簡字第4號第一審
判決提起上訴，本院判決如下：
    主      文
原判決關於命上訴人給付被上訴人每人超過新臺幣貳萬零貳佰伍
拾元部分，及該部份假執行之宣告，暨訴訟費用之裁判均廢棄。
上開廢棄部分，被上訴人在第一審簡易之訴及其假執行之聲請均
駁回。
其餘上訴駁回。
附帶上訴駁回。
第一、二審訴訟費用由上訴人負擔十分之三，餘由被上訴人負擔
。附帶上訴部分之訴訟費用由附帶上訴人負擔。
    事實及理由
一、被上訴人即附帶上訴人（下稱被上訴人）起訴主張：其等6
    人於民國96年1月11日及2月5日分別與上訴人即附帶被上訴
    人（下稱上訴人）訂立國外旅遊契約（下稱系爭契約），約
    定參加上訴人所辦自96年2月18日起至3月1日之「埃及尼羅
    河豪華遊輪的奇遇12日（GF商務艙）」旅行團（下稱系爭旅
    遊），該團計有10名團員，團費每人新台幣（下同）15萬6
    千元至16萬1千元不等，其等於行前簽約時，上訴人郵寄廣
    告之行程表指明獨家安排住宿阿布新貝、獨家安排於Mena
    House Oberoi Hotel用餐，惟並非僅上訴人有安排住宿於阿
    布新貝，且亦有他家公司安排於Mena House Oberoi Hotel
    用餐；另上訴人招攬廣告之文宣稱第三天「獨家讓您認識金
    字塔的演變與發展」，惟參諸他家旅行社之行程，金字塔的
    演變與發展皆屬埃及旅遊之重點，上訴人嗣亦自陳「本公司
    或有疏忽、未就文宣用語加以修正」，上訴人以「獨家行程
    」之文宣招攬顧客時，既明知他旅行社亦安排相同行程，顯
    已違背公平交易法第21條第1項及消費者保護法第22條之規
    定，依民法第226條第1項規定，「獨家」已屬給付不能，其
    自得請求上訴人損害賠償。上訴人之廣告文宣稱該團為「豪
    華」、「商務艙」團，如欲降至經濟艙可減3萬9千元，惟參
    諸他公司經濟艙團體之價格，他公司商務艙團之價格合理應
    為11萬、12萬元，因上訴人向其等強調本團乃「豪華」團，
    故收取高達15萬6千元至16萬1千元之團費，自應具備等同於
    15萬6千元至16萬1千元之「豪華」、「商務團」之旅遊品質
    ，詎上訴人之債務履行輔助人即「海灣航空公司」卻提供低
    劣品質之服務，諸如曼谷二次過境不讓旅客下機、與清潔送
    餐侍應人員雜處狹小機艙、座椅踏墊、耳機脫落、空服人員
    臨時座椅加賣站票、與服務人員高聲談笑，嚴重影響旅客夜
    間睡眠，雖經數度抗議仍然無效，且花費最多時間轉機，上
    訴人亦應依民法第514條之6、第514條之5規定，減少不符品
    質所收取之費用；又於團體餐食中，上訴人多次提供不衛生
    與不潔之食物，包括2月22日中餐食用海鮮，但不新鮮，只
    有炸魚是熱的，用餐時蒼蠅在一旁飛舞，衛生堪慮、2月27
    日中餐餐廳之地板、桌椅及餐盤滿是油漬污垢、座位擁擠、
    飯沒熱、牛肉水餃的肉酸壞、玉米湯中有蒼蠅，而服務生竟
    在端上桌後快速撈起蒼蠅，並無主動更換之意等，且已無法
    再於埃及提供合於衛生品質之餐食，已屬給付不完全；又上
    訴人於埃及安排之中文導遊對埃及之歷史古蹟毫無所悉，甚
    至不知埃及豔后，為此上訴人之中文領隊即予更換為英文導
    遊，表示因過年期間中文導遊已全數被訂光，伊會負責翻譯
    ，但多有錯翻、漏翻、甚至問其如何翻譯，只拿書本照念，
    而與英文導遊之講解內容完全不同，致其等於旅遊後半段無
    心聽聞或遊興全無，而不具豪華之品質；另於2月19日抵達
    開羅時約當地下午4時，原安排參觀開羅博物館，竟發生巴
    士司機違規停車事件，致全團於警局外苦侯司機，使第一天
    欲參訪開羅博物館之行程挪至隔日下午參訪，該公司巴士司
    機造成全團國外旅遊時間浪費甚明，造成其受損害，亦應退
    還減少之費用。又依據公平交易法第21條第1項規定及消費
    者保護法第22條規定，企業經營者對消費者所負之義務，不
    得低於廣告之內容。上訴人之行程未具備通常之價值與約定
    之品質，依據民法第514條之6至第514條之8之規定，上訴人
    得按旅遊營業人所收旅遊費用總額每日平均數額，按日請求
    賠償金額，爰請求損害賠償及減少金額如下：(一)上訴人以獨
    家招攬顧客，卻提供非獨家之行程，就此爰參考他公司經濟
    艙團體之價格，並依據上訴人之廣告文宣所稱，如欲降至經
    濟艙可減3萬9千元，他公司商務艙團之價格合理應為11萬、
    12萬元，與上訴人之價差為4萬元，故其就上訴人假獨家之
    名而招攬顧客之損害額為4萬元；
    (二)因上訴人之債務履行輔助人即「海灣航空公司」提供不具
    與其所約定之品質之服務，此部分亦參照上訴人之廣告文宣
    所稱，如欲降至經濟艙可減3萬9千元之半數，即14,500元為
    損害賠償之金額；(三)就上訴人提供不衛生與不潔之兩餐食物
    部分，以上訴人函覆之餐食費用請求2千元；(四)就上訴人之
    埃及導覽不具與其約定之豪華之品質部分，請求損害賠償1
    萬元；(五)就上訴人聘請之司機造成其時間之浪費部分，請求
    損害賠償3,500元，以上合計7萬元，惟經其屢次向中華民國
    旅行業品質保障協會、財團法人消費者文教基金會申訴協調
    未果、及向台北市政府消費者保護官召集協調仍無結果，迄
    今未獲理賠，爰依旅遊契約之法律關係，起訴請求上訴人應
    給付被上訴人各7萬元。
二、上訴人除引用原審判決之抗辯外，另辯以：
  (一)原審認上訴人有不實文宣廣告，應按團費與經濟艙之價差4萬
    元為損害賠償計算基礎，依比例賠償被上訴人每人6,262元，
    顯屬違誤：
    1.被上訴人所舉鳳凰旅行社「鳳凰旅遊2007埃及法老文明12
      日」埃及行程，旅遊日期為96年8月4日，縱有與系爭旅遊
      相似之旅程，已在系爭旅遊日期半年之後，亦不能證明在
      與系爭旅遊同一時段裡，有完全相同之行程可供選擇，而
      推論系爭旅遊非獨家行程。且一般週知之歷史與如何安排
      旅遊參觀行程，並無關聯性，被上訴人並非當然因對「金
      字塔之發展與演變」完全無任何概念及認識，而受文宣之
      要約，參加此一行程才了解金字塔之演變與發展，此乃正
      常經驗法則所當然。
    2.縱非獨家，但一天該有之行程、晚餐，上訴人皆已提供，
      被上訴人並無損害可言，何以原審扣除該日行程（9天中1
      天）及晚餐（22餐中1餐）之費用。且原審亦無說明何以
      採團費與經濟艙價差作為損害賠償計算基礎。
  (二)原審認海灣航空公司為上訴人之債務履行輔助人，提供不完
    全之給付，屬違法認定，判決顯然不當：
    1.債務履行輔助人者，債權人對之必有選任監督之能力始足
      當之；而旅行社對航空公司無任何監督權限，乃眾所週知
      之事實，自庸舉證之，航空公司非旅行社之債務履行輔助
      人，毋庸置疑。
    2.交通部觀光局頒佈之國外旅遊定型化契約書範本第33條明
      白約定：「旅遊期間，因不可歸責於乙方（即旅行社）之
      事由，致甲方（即旅客）搭乘飛機、輪船、火車、捷運、
      纜車等大眾運輪工具所受損害者，應由各該提供服務之業
      者直接對甲方負責。但乙方應善盡管理人之注意，協助甲
      方處理。」上開約定明白揭示，因不可歸責於旅行社之事
      由，致旅客搭乘航空公司受有損害，應由航空公司直接對
      旅客負責，而旅行社則應盡管理人之注意協助處理。
    3.系爭旅遊團之文宣，標題載明為：「埃及尼羅河豪華遊輪
      的奇遇十二日」，該頁特色介紹之第12點，亦明載：「全
      程安排五星級飯店及豪華遊輪和美式自助式早餐。」既是
      「豪華遊輪」，原審卻以「豪華團」加以認定，自有不當
      ，蓋任何人皆知豪華遊輪並不等於豪華團，兩種用語不同
      ，其內容意義亦絕非相等。
    4.依上訴人於原審所提之機票票根，機票費為119,886元。
      換言之，扣除航空公司之機票費，上訴人之團費僅有4萬
      餘元，就此4萬餘元，上訴人提供了9天旅遊行程之吃、住
      、參觀、豪華遊輪、門票及導遊費用等等。原審以15萬8
      千元至16萬1千元為認定豪華團之標準，除有前款所述，
      是豪華遊輪非豪華團之誤認外，更是漏未考量單單機票已
      佔119, 886元，僅剩4萬餘元用於旅遊團費上。若9天之行
      程而僅4萬餘元之款項可用，其中尚應包含旅行社之合理
      利潤，仍得視之豪華團？
    5.依證人鄒欣翰97年1月17日到庭證述，可知只有巴林回香港
      此段行程之飛機，服務較不好；只有一位耳機脫落；吵雜
      是因眷屬安排在空服員座位上；此外，沒有其他之瑕疵。
      縱認上訴人就航空公司之不好服務，應負賠償責任，惟原
      審以「如欲降至經濟艙可減3萬9千元」，而以39,000元之4
      分之1比例為計算基準，亦乏法律依據，顯有不當。縱耳機
      有掉落、空服人員有高聲笑談，致服務品質有所瑕疵，但
      此與39,000元又有何關連性？既無關連性，即不得以此為
      計算之依據。既只有1位耳機掉落，既僅是空服人員偶而
      高聲笑談，為何逕以1/4比例計算之？為何6位被上訴人均
      獲有同額之賠償？被上訴人丁○○是搭乘頭等艙，並非商
      務艙，縱有上開瑕疵，亦與其無關，豈有損害可言？
  (三)原審認定上訴人有提供不衛生與不潔之食物，然依證人鄒欣
    翰原審97年1月17日筆錄證述，證明有蒼蠅的玉米湯，當場即
    完全更換其他的湯，並無人食用之，顯見瑕疵已當場完全補
    正，並無不完全給付之情事。至於2月22日中餐食用海鮮，當
    場已問是否要更換，而其中只有一位馬上反應，更換其他的
    主菜，是縱有不完全給付，亦已當場立即補正完竣，自無給
    付不完全可言。原審就證人上開之證述，置而不理；就上訴
    人於原審一再主張「瑕疵已補正，並無給付不完全可言」，
    亦置而不論，卻以「上訴人此之所辯亦非可取」一句話，為
    其認定之結語，對於瑕疵已補正，為何仍有不完全給付之適
    用，未有任何說明，顯已違背法律的規定。
  (四)原審在無任何證據之下，逕認就英文導遊為中文翻譯，多有
    錯翻、漏翻，實有違法不適。原審以5,000元為賠償之認定，
    其依據何在？並未為片言隻字之說明，5,000元已幾佔4萬餘
    元之8分之1，如此之認定，顯不合理，顯不公平，亦乏依據
    ，自有不當。
  (五)司機違規停車，並未因而減縮該有之行程，自無不完全給付
    可言。系爭旅遊團抵達開羅第一天，因班機延誤，預定行程
    已稍有落後，雖又因巴士司機違規停車，致當天下午之唯一
    行程：參觀開羅博物館無法成行，但已安排於翌日所有原預
    定行程結束後，即予參觀開羅博物館。換言之，巴士司機之
    違規，並未耽誤到當天之其他行程，應無所謂「時間之浪費
    」可言。又參觀開羅博物館之行程，既已於翌日補正，亦無
    減少預定之行程，自無不完全給付之情事。原審認定因時間
    浪費，上訴人應每人退還3,500元，其認定之依據，亦無任何
    之說明，自不足採。
三、原審原審判命上訴人應給付被上訴人各26,512元，其餘之訴
    駁回；上訴人不服，提起上訴，於本院為上訴聲明：(一)原判
    決不利於上訴人部分廢棄；(二)前開廢棄部分，被上訴人在第
    一審之訴駁回（至上訴人雖亦為免為假執行之聲明，惟本件
    訴訟標的未逾165萬元，不得上訴第三審，於本院判決後即
    行確定，無宣告假執行之實益，是此部分聲明顯屬贅載，本
    院亦毋庸審酌）。被上訴人則聲明：上訴駁回。被上訴人另
    提起附帶上訴，聲明：(一)原判決不利於附帶上訴人部分廢棄
    ；(二)被附帶上訴人應再給付附帶上訴人各43,488元。上訴人
    即附帶被上訴人則聲明：附帶上訴駁回。
四、兩造不爭執之事項：
  (一)被上訴人6人於96年間分別與上訴人訂立國外旅遊契約，約
    定參加上訴人所辦自96年2月18日起至3月1日之「埃及尼羅
    河豪華遊輪的奇遇十二日（GF商務艙）」旅行團。
  (二)行前簽約時，上訴人郵寄廣告之行程表指明獨家安排住宿阿
    布新貝、獨家安排於Mena House Oberoi Hotel用餐，及「
    獨家讓您認識金字塔的演變與發展」。
五、得心證之理由：
  (一)按旅遊營業人提供旅遊服務，應使其具備通常之價值及約定
    之品質，旅遊服務不具備前條之價值或品質者，旅客得請求
    旅遊營業人改善之。旅遊營業人不為改善或不能改善時，旅
    客得請求減少費用。其有難於達預期目的之情形者，並得終
    止契約。因可歸責於旅遊營業人之事由致旅遊服務不具備前
    條之價值或品質者，旅客除請求減少費用或並終止契約外，
    並得請求損害賠償，民法第514條之6、第514條之7分別定有
    明文。本件被上訴人主張上訴人提供之系爭旅遊服務有：提
    供之旅遊服務並非如其廣告所稱係「獨家」、所使用之海灣
    航空公司未能提供安詳的休息環境、96年2月22日與同年月
    27日之中餐提供不衛生與不潔之餐食、所安排之中文導遊對
    埃及之歷史古蹟毫無所悉，之後更換為英文導遊再由領隊中
    文翻譯，但翻譯品質不佳、巴士司機違規停車致時間浪費等
    不具備通常價值及約定品質之處，是本件應審究者，乃上訴
    人提供之系爭旅遊服務是否有上揭不具備通常價值及約定品
    質之情形？如有，被上訴人得否請求減少費用？如何，得請
    求減少之費用若干？茲析述如下。
  (二)關於被上訴人主張上訴人以「獨家行程」招攬顧客廣告不實
    部分：
    被上訴人雖主張其等於行前簽約時，上訴人郵寄廣告之行程表
    指明獨家安排住宿阿布新貝、獨家安排於Mena House Obero
    i Hotel，又宣稱「獨家讓您認識金字塔的演變與發展」，
    惟實際上有他家公司亦安排上開住宿及用餐地點，且金字塔
    的演變與發展為各家埃及旅遊之重點，顯然廣告不實而違反
    公平交易法第21條第1項及消費者保護法第22條，且就其所
    謂「獨家」部分，已屬給付不能，爰依民法第226條第1項請
    求損害賠償云云，惟查，依卷附被上訴人所提出之「鳳凰旅
    遊2007埃及法老文明12天」行程，並未有住宿阿布新貝之安
    排，是被上訴人謂上訴人就上開住宿地點之安排並非「獨家
    」云云，尚無依據。又被上訴人自承「金字塔的演變與發展
    」為各家埃及旅遊之重點，實際上亦難以想像有任何提供埃
    及旅遊之旅遊業者不將「金字塔的演變與發展」列入旅遊重
    點，是被上訴人應能認知上訴人之行程表上所稱「獨家讓您
    認識金字塔的演變與發展」，係指將以自己獨創之安排方式
    介紹金字塔的歷史演變及發展，而非指市面上僅有上訴人提
    供內容涵蓋「認識金字塔的演變與發展」之旅遊，而被上訴
    人並未敘明上訴人提供之本件旅遊服務就介紹金字塔的歷史
    演變與發展有何非獨家之處，是其遽而主張上訴人就「獨家
    」部分有給付不能之情事，要非可採。況被上訴人既不爭執
    上訴人確有安排阿布新貝之住宿、Mena House Oberoi Hote
    l之餐食及介紹金字塔的演變與發展，則縱上開服務內容並
    非「獨家」，被上訴人究受有何損害或其價值有何減損，亦
    未見其等證明，其以本件旅遊與他公司商務艙團之價差計算
    其損害，因各旅遊團之旅遊內容、成本不同，未必即為在旅
    遊內容相同之情形下，以「獨家」方式提供與以「非獨家」
    方式提供兩者間之價差，是尚不足憑。從而，被上訴人就此
    部分主張上訴人應每人賠償4萬元，要無可取。
  (三)關於被上訴人主張「海灣航空公司」未能提供安詳休息環境
    部分（此部分兩造業於本院97年11月20日準備程序中同意就
    海灣航空公司服務品質不佳部分之爭執限縮爭點於該航空公
    司是否有提供安詳休息環境）：
    1.按債務人之代理人或使用人，關於債之履行有故意或過失
      時，債務人應與自己之故意或過失負同一責任；但當事人
      另有訂定者，不在此限，同法第224條定有明文。查旅遊
      契約係指旅遊業者提供有關旅行給付之全部予旅客，而由
      旅客支付報酬之契約，故旅遊中食宿及交通之提供，若由
      旅遊業者洽由他人給付者，除旅客已直接與該他人成立契
      約關係外，該他人即為旅遊業者之履行輔助人，職是，海
      灣航空公司即為上訴人就本件旅遊契約之履行輔助人無訛
      ，並不問上訴人對海灣航空公司是否有監督之能力，況上
      訴人自承飛往埃及之航空公司不僅海灣航空公司一家，則
      上訴人非無選擇使用其他家航空公司之空間，就其履行輔
      助之選任，自亦應負其責，是其辯稱其對海灣航空公司無
      選任監督之能力，海灣航空公司並非其履行輔助人云云，
      尚非可採。
    2.次查，被上訴人主張因海灣航空公司將員工眷屬安排在空
      服員座位上，致服務人員高聲談笑，影響其等安寧等情，
      業經證人即系爭旅遊領隊鄒欣翰於原審到庭證述屬實，上
      訴人亦不否認證人鄒欣翰於航程中有代向海灣航空公司班
      機服務人員抗議，事後亦曾向海灣航空公司反應並向被上
      訴人說明處理情形，自堪信為真實。上訴人雖辯稱其並無
      監督航空公司之權限與能力，且兩造於系爭契約第33 條
      約定被上訴人應直接向海灣航空公司求償云云，惟海灣航
      空公司既為上訴人之履行輔助人，依民法第224條規定，
      上訴人即應就其履行債務時之故意或過失負同一責任，不
      問其實際上有無監督航空公司之權限與能力；又系爭契約
      第33條雖約定：「旅遊期間，因不可歸責於乙方之事由，
      致甲方搭乘飛機、輪船、火車、捷運、纜車等大眾運輸工
      具所受損害者，應由各該提供服務者直接對甲方負責。但
      乙方應盡善良管理人之注意，協助甲方處理」，惟被上訴
      人係依民法第514條之7第1項請求減少費用，而非依同條
      第2項主張損害賠償，並不以可歸責上訴人為要件，而觀
      諸系爭契約第33條之約款內容，顯係就航空公司等大眾運
      輸工具之經營人於損害旅客之固有利益時所生之損害賠償
      責任為責任主體之約定，尚與本件被上訴人之減少費用請
      求權無涉，是上訴人前開抗辯，尚無理由。
    3.衡諸常情，旅客之所以選擇搭乘飛機商務艙及頭等艙，乃
      為獲得較好之服務及餐飲、較寬敞之座位及活動空間及較
      安寧之飛行旅程，查海灣航空公司服務人員既有前述高聲
      談笑之未能維持機艙安寧，經數度抗議仍然無效之情形，
      要難認上訴人已提供具備通常價值之旅遊服務，被上訴人
      請求依民法第514條之7第1項減少費用，自屬有據。按「
      當事人已證明受有損害而不能證明其數額或證明顯有重大
      困難者，法院應審酌一切情況，依所得心證定其數額」，
      民事訴訟法第222條第2項有明文規定，本件被上訴人就前
      揭得請求減少費用之損害數額，雖無法證明，本院自仍得
      審酌一切情況，定其數額。爰審酌前述旅客之所以選擇搭
      乘飛機商務艙及頭等艙，除可獲取較安寧之飛行旅程外，
      尚可享受較好之服務及餐飲、較寬敞之座位及活動空間，
      而上訴人既已分別提供商務艙或頭等艙之座位，為被上訴
      人所不爭，足見被上訴人主張此部分參照上訴人之廣告文
      宣所稱，如欲降至經濟艙可減3萬9千元之半數即14,500元
      為減少費用之金額，尚嫌過高，而應以39,000元之4分之1
      比例即9,750元為當。
  (四)關於被上訴人主張上訴人提供不衛生與不潔之餐食部分：
    查被上訴人主張上訴人於96年2月22日及同年月27日之中餐
    提供不衛生及不潔食物，用餐餐廳之衛生條件不佳乙節，為
    上訴人所不否認，並經證人鄒欣翰於原審證述在卷，雖上訴
    人辯稱2月22日中餐不衛生與不潔，已經其派遣之領隊當場
    詢問團員是否要更換主菜，而僅有一團員更換，其餘均未表
    示要更換，另2月27日之中餐玉米湯中雖有蒼蠅，亦已當場
    更換，無人食用有蒼蠅之玉米湯，瑕疵均已補正云云，惟證
    人鄒欣翰證稱團員亦反應用餐餐廳整體衛生狀況不佳，而上
    訴人並未證明其就此節有所補正，雖其又辯稱此在當地屬常
    態云云，然亦未能證明在當地不可能提供環境衛生無疑慮之
    用餐地點，是上訴人前開抗辯，均無可採，被上訴人請求依
    民法第514條之7第1項減少費用，亦有理由，爰依民事訴訟
    法第222條第2項之規定，參諸上訴人自承一餐費用約1,000
    元之標準，認被上訴人得請求減少費用2,000元。
  (五)關於被上訴人主張上訴人於埃及安排之中文導遊素質低落而
    更換為英文導遊，但中文翻譯多有錯翻、漏翻，而與英文導
    遊之講解內容完全不同之部分：
    查被上訴人主張因上訴人於埃及安排之中文導遊素質低落而
    當場更換為英文導遊，再由領隊當場做中文翻譯乙節，為上
    訴人所不否認，並經證人鄒欣翰在原審證述無訛。上訴人雖
    辯稱其所派遣之領隊即證人鄒欣翰係通過我國主管機關觀光
    局之領隊考試取得執照者，應有相當水準，不可能如被上訴
    人所稱與英文導遊之講解內容完全不同之情形云云，惟衡諸
    歷史文物之介紹、博物館之導覽等涉及歷史、考古等專業領
    域並有諸多專有名詞，顯非通曉一般英文者所能了解，是被
    上訴人主張領隊有錯翻、漏翻之情形，應可採信。由於上訴
    人就其債務履行輔助人即當地之導遊未做妥善安排，致被上
    訴人只能獲得透過非母語之英文及不精確之中文翻譯認識埃
    及之歷史古蹟及文物，上訴人提供之旅遊服務自有不具通常
    品質之情事。爰審酌歷古文物及博物館之導覽、講解為遊覽
    埃及此一文明古國之重點，本院依民事訴訟法第222條第2項
    之規定，認被上訴人得請求減少之費用以5,000元為當。
  (六)關於被上訴人主張因巴士司機違規停車，致全團於警局外苦
    侯司機而造成全團國外旅遊時間浪費之部分：
    按「因可歸責於旅遊營業人之事由，致旅遊未依約定之旅程
    進行者，旅客就其時間之浪費，得按日請求賠償相當之金額
    。但其每日賠償金額，不得超過旅遊營業人所收旅遊費用總
    額每日平均之數額」，民法第514條之8定有明文。查被上訴
    人主張96年2月19日抵達開羅時約當地下午4時，原安排參觀
    開羅博物館，竟發生巴士司機違規停車，致全團於警局外苦
    候司機，而使第一天欲參訪開羅博物館之行程挪至隔日下午
    參訪乙節，亦為上訴人所不否認，並經證人鄒欣翰於原審證
    述屬實。上訴人雖辯稱該事件僅延誤約20分鐘，參觀開羅博
    物館之行程亦已於翌日補正云云，惟縱參觀開羅博物館之行
    程終未取消，旅客之時間仍因上開事件而浪費，且進行其他
    行程時間長短亦因而有所壓縮，是被上訴人仍得依首揭法條
    請求賠償相當之金額。本院爰審酌參觀開羅博物館為系爭旅
    遊第2天之唯一行程，而上訴人自承每日旅費約4,500元等情
    狀，依民法第222條第2項之規定，認被上訴人得請求賠償之
    金額應以3,500元為宜。
  (七)綜上，被上訴人每人得請求上訴人減少之費用及賠償之金額
    總計為20,250元。是被上訴人依上揭規定，請求上訴人給付
    其每人20,250元，為有理由，應予准許，逾此範圍之請求，
    為無理由，應予駁回。又上開應准許部分未逾50萬元，應依
    職權宣告假執行。原審就超過上開應准許部分，為上訴人敗
    訴之判決，並依職權假執行之宣告，自有未洽。上訴意旨就
    此部分指摘原判決不當，求予廢棄改判，為有理由。至於上
    開應准許部分，原審判命上訴人給付，並依職權為假執行之
    宣告，核無違誤，上訴意旨，就此部分，仍執陳詞，指摘原
    判決不當，求予廢棄，為無理由，應駁回其上訴。又被上訴
    人所為附帶上訴部分，依前開說明，則無理由，應予駁回。
  (八)本件事證已臻明確，兩造其餘攻擊防禦方法及舉證，經本院
    審酌後，核與判決結果無影響，爰不再一一論列，附此敘明
    。
九、據上論結，本件上訴為一部有理由、一部無理由，附帶上訴
    為無理由，依民事訴訟法第436條之1第3項、第449條第1項
    、第450條、第78條、第79條，判決如主文。
中    華    民    國    98    年    3     月    25    日
                 民事第二庭    審判長法  官  朱漢寶
                                     法  官  陳雯珊
                                     法  官  歐陽漢菁
以上正本係照原本作成如對本判決上訴，須於判決送達後20日內
向本院提出上訴狀，同時表明上訴理由；如已於本判決宣示後送
達前提起上訴者，應於判決送達後10日內補具上訴理由（均須按
他造當事人之人數附繕本）。
中    華    民    國    98    年    3     月    25    日
                                     書記官  吳貞瑩


司法院資訊處製作；財團法人民間司法改革基金會備份。
